臺灣臺北地方法院刑事判決　　　　　　　95年度易字第1326號
公　訴　人　臺灣臺北地方法院檢察署檢察官
被　　　告　丙○○
選任辯護人　蔡樹基律師
上列被告因業務過失傷害案件，經檢察官提起公訴（95年度偵字
第11906號），本院判決如下：
    主    文
丙○○因業務上之過失傷害人，處拘役伍拾日，如易科罰金，以
銀元參佰元即新臺幣玖佰元折算壹日。
    犯罪事實
一、丙○○係臺北縣新店市○○路○段一號家福股份有限公司新
    店分店（下稱家樂福新店分店）之警衛長兼安全課助理，負
    責賣場之交通管理、安全維護、公關事務及購物手推車之運
    送與保養等事務，為從事業務之人。九十四年一月三十日晚
    間，丙○○輪值安全課值班人員，嗣於同日晚間八時四十五
    分許，其在家樂福新店分店內執行手推車運送業務，自一樓
    以客用自動步道運送購物手推車至二樓賣場入口時，本應注
    意賣場運送購物手推車車龍動線之流程安全，必須分別安排
    推車手在一樓與二樓之自動步道入出口，管制消費者搭乘手
    扶梯，並接應送達二樓之購物手推車，以避免發生危險，而
    依當時情形，並無不能注意之情事，詎其竟疏未注意確認自
    動步道二樓出口處確有推車手接應由下往上運送之購物手推
    車，即逕自指揮處於一樓自動步道入口之真實姓名、年籍不
    詳之成年推車手，將每批約十台購物手推車之車龍，往上運
    送，待運送三批車龍、約三十台購物手推車之後，又未注意
    前方已運送之手推車是否有推車手在二樓接應，即任令現場
    之消費者搭乘自動步道前往二樓賣場入口。然前方已運送之
    三批車龍因無推車手在二樓自動步道出口接應，以致於阻塞
    於二樓自動步道出口處無法動彈，丙○○未察覺此情，竟又
    再指揮位於一樓自動步道入口之推車手，繼續運送購物手推
    車之車龍至二樓，而當時乙○○與其女兒戊○○正處於前方
    已阻塞之車龍與後方繼續往上運送之購物手推車車龍中間，
    因已無法繼續前進，乃遭後方購物手推車推擠至購物手推車
    與自動步道左側扶手之間寬約十二公分之間隙，乙○○並因
    而跌坐在自動步道之輸送帶上，致受有右膝足挫傷、腰背部
    挫傷致腰椎椎體滑脫等傷害。嗣經戊○○在現場呼救，丙○○始按下緊急鈕停止自動步道繼續運作，並將乙○○送往天
    主教耕莘醫院就診。
二、案經被害人乙○○訴由臺灣臺北地方法院檢察署檢察官偵查
    起訴。
    理    由
一、訊據被告丙○○雖坦承擔任家樂福新店分店之警衛長兼安全
    課助理，其職責包括確認推車手是否有在岡位上，且於九十
    四年一月三十日晚間值班時，告訴人乙○○確實在賣場一樓
    往二樓自動步道上因購物手推車推擠造成受有右膝足挫傷、
    腰背部挫傷致腰椎椎體滑脫等傷害之事實，惟矢口否認有何
    業務過失傷害之犯行，辯稱：當天其確有安排推車手在二樓
    接應運送至二樓之購物手推車，並於現場告知顧客現正運送
    購物手推車，應注意安全，且推車手安排之業務係由己○○
    負責，非由其安排云云。經查：
  (一)家樂福新店分店之安全經理應負責確保停車場及店四周環境
    的交通順暢、提供顧客清潔及良好保養的手推車、保持店內
    消防設備運作正常等職務，有安全經理常置職責說明書一份
    在卷可稽（九十四年度偵字第一七六九四號偵查卷第一○一
    頁至第一○七頁）。
  (二)證人即本案發生時家樂福新店分店之安全課課長丁○○經檢
    察官行主詰問時，亦證稱購物手推車係由當班之助理或警衛
    長安排工讀生運送；運送購物手推車上樓時，一般都會用無
    線電聯絡狀況；於運送購物手推車上樓之前，一定是要等客
    人上去離開自動步道淨空之後，才可以開始放置購物手推車
    ；九十四年一月三十日當晚係由被告值班，並由被告指派工
    讀生運送購物手推車；被告於事發後曾經說過，是因為二樓
    的工讀生來不及回來推送，才會導致事故發生等語（本院卷
    第一一九頁至第一二○頁）。而其經辯護人為反詰問時，復
    證述「當時是樓上有安排人去接送手推車，只是因為來不及
    ，所以事發時是沒有人接應」、「客人太多，客人從一樓往
    賣場方向的人太多，所以推車手會來不及來接應手推車」（
    本院卷第一二○頁反面至第一二一頁）。其再經檢察官為覆
    主詰問時，則又明確證述：「手推車的放置，工讀生的安排
    都是由當天值班的被告負責安排」等語（本院卷第一二一頁
    反面）。而經本院訊問證人丁○○，其乃證稱被告應負責調
    派現場運送購物手推車之推車手工讀生，公司之訓練教育內
    容有強調於運送購物手推車時，自動步道必定要淨空，而依
    現場狀況，就是要由在自動步道下面的人決定是否要放購物
    手推車到步道上，且在一樓自動步道入口處，可以清楚看到
    上面的狀況，本案發生當晚即是由被告在現場指揮，一次運
    送許多購物手推車的情形（本院卷第一二一頁反面至第一二
    二頁）。
  (三)另證人即家樂福新店分店之另一位安全課助理甲○○經檢察
    官主詰問時，亦證稱：安全課助理須負責顧客服務、現場清
    潔與保全等業務，且依公司規定，擔任安全課助理在現場督
    導推車手運送購物手推車，將購物手推車從一樓由自動步道
    運送至二樓時，應避免讓顧客處於兩列手推車之間，以免受
    傷，而在運送購物手推車時，安全課助理與推車手之間，都
    會有無線電可以保持聯絡（本院卷第一三七頁反面至第一三
    八頁反面）。而經本院訊問時，則證稱被告職務名稱雖為警
    衛長，但也是安全課助理，只要是值班人員在現場的幹部都
    要調度推車手；而所謂督導推車手將購物手推車運送至二樓
    ，就是為了要避免顧客受傷（本院卷第一三九頁反面至第一
    四○頁）。而證人即於九十四年一月間擔任家樂福新店分店
    安全課助理之己○○經檢察官行反詰問時，亦已證稱公司之
    安全課助理值班時都必須負責現場推車手之督導業務，安全
    課助理與推車手之間都會使用無線電隨時保持聯絡，如果有
    必要連續運送多批購物手推車，會請將車龍之距離拉長，並
    指派推車手在車龍中間維護安全等語（本院卷第一四一頁反
    面至第一四三頁）。且據九十四年一月三十日在現場之推車
    手即證人庚○○證述之內容，當天推車手協調好位置之後，
    確實有向被告報告過（本院卷第一二三頁反面）。
  (四)是由上開證人之證詞可知，被告雖為警衛長，然仍為安全課
    之助理，於九十四年一月三十日值班時，就必須負責調度現
    場推車手運送購物手推車之業務，而當日之推車手協調好位
    置之後，有向被告報告，且其與推車手之間有無線電可作為
    聯繫之用，參以被告於本院九十五年十二月二十九日勘驗現
    場時，已指出其當時所站立之位子就在自動步道一樓入口處
    旁邊，依現場所拍攝之照片，該處應可清楚看見二樓之狀況
    ，此有本院勘驗筆錄一份及照片一張在卷可查（本院卷第一
    六九頁至第一七二頁、第一七六頁）。則被告於知悉推車手
    所在之位置，並可自一樓看見二樓狀況，且有使用無線電聯
    絡之情形下，當可清楚察覺購物手推車運送至二樓時，是否
    經接應之推車手送往賣場入口，而未阻塞在自動步道二樓出
    口處之情形。
  (五)而告訴人經本院以證人身分傳喚由檢察官進行主詰問時，證
    稱九十四年一月三十日晚間其在家樂福新店分店一樓欲搭乘
    自動步道上二樓，當時有十幾個人，有看見被告推購物手推
    車上樓，但被告並未要求顧客等一下，亦未阻止顧客上樓，
    因此其就與手推車一同上樓，然而當自動步道快要抵達二樓
    時，前方有一排手推車被卡住，整個推擠到出口處賣寢具用
    品的店家內，其無法走出自動步道，後方又有手推車以及其
    他顧客一直往前擠，因此就被購物手推車撞倒、壓到腳，無
    法動彈，然後就跌坐在自動步道的履帶上，也因此導致尾椎
    受傷，而且當時根本無法將購物手推車推開，是因女兒戊○○大聲呼救之後，才有人將自動步道停止，並且送到醫院治
    療（本院卷第一一一頁反面至第一一三頁）。而其經辯護人
    反詰問時，亦證稱當時自動步道二樓出口已經完全卡死，無
    法出入（本院卷第一一三頁反面）。再經本院訊問時，其則
    證述：「我們是卡到，因為手推車很大，已經上不去，我們
    就從手扶梯與前面一批手推車中間的縫隙要擠出去，我有擠
    到大約是第三部手推車的地方」、「是因為前面手推車卡住
    ，我們想要從手推車與扶梯中間的縫隙中出去，我被擠在縫
    隙中腳被壓住，連鞋子都破了」、「我被縫隙卡住走不出去
    ，而前面車子沒有辦法出去而車子的輪子壓到我的腳，不是
    被後面的手推車撞到。而且我的腰部被前面已經擠住的手推
    車壓到，而不是被後面上來的手推車壓到」等語（本院卷第
    一一四頁）。而其所證述之情節，亦與當時在場之證人戊○○所證述之內容相符（本院卷第一一五頁至第一一八頁反面
    ）。
  (六)此外，告訴人受有右膝足挫傷、腰背部挫傷致腰椎椎體滑脫
    等傷害之事實，則有臺北市立萬芳醫院委託財團法人臺北醫
    學大學辦理之九十四年三月二十三日乙種診斷證明書、行政
    院國軍退除役官兵輔導委員會臺北榮民總醫院九十四年三月
    十日門字第五八八二三號診斷證明書、天主教耕莘醫院乙診
    門字第二○一一七號診斷證明書各一紙附卷可參（九十四年
    度偵字第一七六九四號偵查卷第二十九頁至第三十一頁），
    並經臺北市立萬芳醫院委託財團法人私立臺北醫學大學辦理
    以九十四年十二月七日萬院醫病字第○九四○○○六○一八
    號函附告訴人就診病歷一份、行政院國軍退除役官兵輔導委
    員會臺北榮民總醫院以九十四年十一月二十四日北總企字第
    ○九四○○四六○三七號函附告訴人病歷影本一份、財團法
    人天主耕莘醫院以九十四年十一月二十八日耕醫病歷字第○
    九四○一一○一五二號函附告訴人之相關病歷資料一份附卷
    可按（上開偵查卷第一○八頁至第一一六頁、第六十九頁至
    第八十六頁）。
  (七)綜上所查，被告身為家樂福新店分店之警衛長兼安全課助理
    ，於九十四年一月三十日晚間值班，負責調度推車手將購物
    手推車由一樓運送至二樓，依其職責本應注意運送購物手推
    車時，應維護自動步道上顧客之安全，將步道淨空，如因人
    潮眾多而無法淨空，必須開放顧客通行時，亦應將前、後列
    運送購物手推車之距離拉長，並指派推車手與顧客一同上樓
    ，以策安全，且於運送購物手推車時，必須以無線電確認自
    動步道二樓出口有推車手接應後，始得運送手推車，如見自
    動步道二樓出口手推車已有擁擠之現象，即應停止運送手推
    車，更應禁止顧客繼續搭乘自動步道，而依當時被告所站立
    之位置以及現場情形，並無任何足以影響其注意之情事，詎
    被告竟疏於注意，未以無線電確認自動步道二樓是否確實有
    推車手接應，而在無人接應之情形下，持續將購物手推車自
    一樓運送至二樓，且於運送之後，又未察看自動步道二樓出
    口處之購物手推車是否有壅塞之現象，即任令告訴人在前方
    尚有購物手推車之情形下搭乘自動步道，致使告訴人因前方
    購物手推車無人接應導致壅塞，而無法走出自動步道，因而
    遭購物手推車推擠並跌在自動步道之履帶上，導致受有右膝
    足挫傷、腰背部挫傷致腰椎椎體滑脫等傷害。是被告於當時
    如已盡其注意義務，確認二樓有推車手得以接應自一樓運送
    至二樓之購物手推車，且注意察看自動步道二樓出口處之購
    物手推車已有阻塞之現象，而禁止告訴人繼續搭乘自動步道
    ，則告訴人之傷害即可避免之。被告未為此注意，而導致告
    訴人受有上開傷害，其對於告訴人所受之傷害自屬有所過失
    ，並有因果關係，所辯前情，均屬卸責之詞，無從採信。本
    案事證明確，被告犯行堪以認定，應予依法論科。
二、按行為後法律有變更者，適用行為時之法律，但行為後之法
    律有利於行為人者，適用最有利於行為人之法律，刑法第二
    條第一項定有明文。查刑法部分條文已於九十四年二月二日
    經總統令修正公佈，並於九十五年七月一日施行，其中修正
    後刑法第三十三條第五款規定罰金刑為新臺幣一千元以上，
    以百元計算之，而修正前則規定罰金為一元以上，且以銀元
    為計算單位，經依罰金罰鍰提高標準條例第一條前段，以及
    現行法規所定貨幣單位折算新臺幣條例第二條規定折算後，
    罰金刑則為新臺幣三十元以上，經比較新、舊法之結果，修
    正後之法律並未較有利於行為人，依前開規定，自應適用修
    正前刑法之規定論處。
三、查被告為家樂福新店分店之警衛長，亦為安全課助理，於值
    班時應負責賣場安全之維護，並指揮監督推車手運送購物手
    推車，乃從事從事安全維護業務之人，其未履行業務上之注
    意義務，而導致告訴人受有前揭傷害，核其所為，係犯刑法
    第二百八十四條第二項前段之業務過失傷害罪。爰審酌被告
    身為家樂福新店分店警衛長，對於賣場消費者安全之維護有
    重大責任，其疏於注意而導致本件事故發生，使告訴人於消
    費之際竟遭受此不幸之結果，對於告訴人產生嚴重危害，更
    使消費者之消費安全萌生危機，惟被告素行良好，有臺灣高
    等法院被告前案紀錄表一份可查，犯後雖未坦承犯行，然其
    態度頗佳，且雖未與告訴人達成損害賠償之和解，然被告當
    時為家福股份有限公司（下稱家福公司）之受僱人，其於執
    行職務時所生損害賠償責任，應由僱用人與受僱人負連帶之
    責，而告訴人亦已委任律師對於家福公司與被告提起刑事附
    帶民事訴訟請求負連帶損害賠償責任，且一再與家福公司協
    商，均未獲家福公司善意回應，而家福公司對於此次告訴人
    所受之傷害，竟只願意由保險給付新臺幣二萬零七百三十元
    ，此有該公司九十五年十月二日陳報狀暨所附新安保險公司
    之初步理算表附卷可查（本院卷第五十頁至第五十七頁），
    顯見被告未予告訴人達成和解之原因，尚非可全歸責於被告
    ，併斟酌被告之生活狀況與智識程度等一切情狀，量處如主
    文所示之刑。而關於易科罰金折算標準部分，本件被告行為
    時之刑法第四十一條第一項前段規定：「犯最重本刑為五年
    以下有期徒刑以下之刑之罪，而受六個月以下有期徒刑或拘
    役之宣告，因身體、教育、職業、家庭之關係或其他正當事
    由，執行顯有困難者，得以一元以上三元以下折算一日，易
    科罰金。」而被告行為時之易科罰金折算標準，即修正前罰
    金罰鍰提高標準條例第二條規定（現已刪除），就其原定數
    額提高為一百倍折算一日，則本件被告行為時之易科罰金折
    算標準，應以銀元一百元以上三百元以下折算一日，經折算
    為新臺幣後，應以新臺幣三百元以上九百元以下折算為一日
    。惟九十五年七月一日修正公布施行之刑法第四十一條第一
    項前段則規定：「犯最重本刑為五年以下有期徒刑以下之刑
    之罪，而受六個月以下有期徒刑或拘役之宣告者，得以新臺
    幣一千元、二千元或三千元折算一日，易科罰金」。經比較
    修正、前後之易科罰金折算標準，以九十五年七月一日修正
    公布施行前之規定，較有利於被告，依前開規定，自應依修
    正前刑法第四十一條第一項前段，諭知易科罰金之折算標準
    。
據上論斷，應依刑事訴訟法第二百九十九條第一項前段，刑法第
二條第一項前段、第二百八十四條第二項前段，修正前刑法第四
十一條第一項前段，修正前罰金罰鍰提高標準條例第二條，現行
法規所定貨幣單位折算新臺幣條例第二條，刑法施行法第一條之
一，判決如主文。
本案經檢察官黃于真到庭執行職務
中　　華　　民　　國　　96　　年　　3 　　月　　7 　　日
　　　　　　　　　刑事第七庭審判長法　官　梁耀鑌
                                  法  官  許泰誠
                                  法  官  余明賢
以上正本證明與原本無異。
如不服本判決，應於判決送達後10日內向本院提出上訴狀（應抄
附繕本）。告訴人或被害人如對於本判決不服者，應具備理由請
求檢察官上訴，其上訴期間之計算係以檢察官收受判決正本之日
期為準。
  　　　　　　　　　　　　　　　　書記官　葉潔如
中　　華　　民　　國　　96　　年　　3 　　月　　7 　　日
附錄本案論罪科刑法條全文
中華民國刑法第二百八十四條第二項
從事業務之人，因業務上之過失傷害人者，處一年以下有期徒刑
、拘役或新臺幣三萬元以下罰金，致重傷者，處三年以下有期徒
刑、拘役或新臺幣六萬元以下罰金。
